臺灣高等法院臺南分院刑事判決　　　　 96年度上訴字第518號
上　訴　人
即　被　告　甲○○
指定辯護人　本院公設辯護人庚○○
上列上訴人因違反槍砲彈藥刀械管制條例等案件，不服臺灣台南
地方法院九十五年度訴字第一五五三號中華民國九十六年四月四
日第一審判決（起訴案號：臺灣台南地方法院檢察署九十五年度
偵字第一一○○四號），提起上訴，本院判決如下：
    主  文
原判決關於重利及定應執行刑部分均撤銷。
甲○○連續乘他人急迫貸以金錢，而取得與原本顯不相當之重利
，處有期徒刑柒月，扣案信封袋柒拾肆個、本票伍張、空白商業
本票貳本、聯絡電話簿壹本、空白名片壹盒及行動電話壹具（00
00000000號）均沒收之。
其他上訴駁回（即持有槍彈部分）。
前項上訴駁回所處有期徒刑年貳月，併科罰金新臺幣壹拾萬元
，與第二項所處有期徒刑，應執行有期徒刑參年柒月，併科罰金
新臺幣壹拾萬元，罰金如易服勞役，以新台幣壹仟元，折算壹日
，扣案信封袋柒拾肆個、本票伍張、空白商業本票貳本、聯絡電
話簿壹本、空白名片壹盒及行動電話壹具（0000000000號）、仿
BERETTA-廠Ｍ九型半自動改造手槍壹支（含彈匣壹個，槍枝管制
編號：0000000000號）、八‧八五MM金屬彈頭土造子彈捌顆，均
沒收之。
    事  實
一、重利部分：
　　甲○○基於概括犯意，自民國（下同）九十三年間起，至九
　  十五年六月二十一日止，經營地下錢莊，而陸續以00000000
    00號行動電話，作為聯絡，供附表所示癸○○等急迫、輕率
    或無經驗者，以扣留身分證件及簽立本票，作為擔保方式借
    款，並約定借款利息，計算方式以：每新台幣（下同）一萬
    元，每十天為一期，須繳付八百至二千元不等利息，以此向
    借款人，收取該與原本顯不相當利息（各該借款人及借款時
    地、金額、約定利息，詳附表所示）。嗣因借款人丙○○、
    己○○等人，因不堪遭上開重利催討，報警處理，於九十五
    年七月十二日下午三時許，經警持搜索票，在台南縣永康市
    ○○路七巷二十弄三八號十六樓之五甲○○住處，搜索查獲
    ，並扣得用以放置客戶借貸資料信封袋七十四個、本票五張
    （起訴書誤為三張）、空白商業本票二本、聯絡電話簿一本
    、空白名片一盒及0000000000號行動電話一具，查悉上情。
二、持有槍彈部分：
　　甲○○明知具有殺傷力手槍及子彈，均為槍砲彈藥刀械管制
　  條例所管制違禁物，未經許可不得持有，詎甲○○仍於九十
    三年十二月前後，在台南市安平區運河旁「中國城電影院」
    附近，以七萬元，向綽號「明仔」不詳成年人，購買具殺傷
    力仿BERETTA廠M9-型半自動手槍、換裝土造金屬槍管、抓子
    鉤、槍機與撞針等所製造改造手槍一支（槍枝管制編號00
    00000000號），暨具殺傷力八‧八五MM金屬彈頭土
    造子彈十二顆及七‧九六MM金屬彈頭土造子彈一顆，且均自
    當時起，即未經許可，而無故繼續持有之。嗣於九十五年七
    月十二日下午三時四十分許，經警為搜索時，在台南縣永康
    市○○路七巷二十弄三八號十六樓之五甲○○住處，扣得上
    開改造手槍（含彈匣一個）及土造子彈共十三顆（其中八‧
    八五MM土造子彈四顆及七‧九六MM土造子彈一顆，均因送鑑
    定採樣試射而擊發滅失），始知上情。
三、案經臺南市警察局第五分局報請臺灣臺南地方法院檢察署檢
    察官偵查起訴。
    理  由
甲、證據能力部分：
    按被告以外之人，於審判外之陳述，雖不符刑事訴訟法第一
    百五十九條之一至之四規定，而經當事人於審判程序同意作
　　為證據，法院審酌該言詞陳述或書面陳述作成時情況，認為
　　適當者，亦得為證據，刑事訴訟法第一百五十九條之五第一
  　項，定有明文。查被害人丙○○、己○○、丁○○、戊○○
    、辛○○、乙○○、壬○○於警詢及偵查中供述，雖均屬被
    告以外之人於審判外陳述，然上開被害人已在偵查中具結，
    且，渠等於警訊及偵查中供述，依其供述作成情況，均係出
    於渠等任意性供述，並無其他瑕疵，並經被告於原審及本院
    準備程序時，同意作為證據，依上規定，本院認上開被害人
    於警訊及偵查中供述，應均有證據能力，合先說明。
乙、實體部分：
一、重利部分：
　　上訴人即被告甲○○對於附表所示時地，趁證人癸○○等八
    人急迫之際，貸以金錢，而取得顯不相當重利事實，核與證
    人丙○○、己○○、丁○○、戊○○、辛○○、乙○○、壬○○（以上均為被害人）於警詢及偵查中結證情節相符。此
    外，有被告用以放置客戶借貸資料信封袋七四個，供貸放款
    用本票五張及空白商業本票二本，用以記載被害人繳款事宜
    空白名片一盒及聯絡被害人聯絡電話簿一本、0000000000號
    行動電話一具在案可憑。被告自白上揭重利犯行，核與事實
    相符，自可採信。是被告重利犯行，事證明確，堪以認定。
二、持有槍彈部分：
    上揭未經許可而無故繼續持有改造手槍及子彈等情，迭據被
    告於警訊、偵查中及原審暨上訴審，均坦承不諱，此外有扣
    案仿BERETTA廠M9-型半自動改造手槍一支（槍枝管制編號0
    000000000號）暨具殺傷力八‧八五MM金屬彈頭土
    造子彈十二顆及七‧九六MM金屬彈頭土造子彈一顆可佐。又
    扣案改造手槍一枝，經送刑事警察局鑑定結果認為：改造手
    槍一枝（槍枝管制編號為：0000000000號），係
    仿BERETTA廠M9-型半自動手槍製造槍枝，換裝土造金屬槍管
    、抓子鉤、槍機與撞針改造而成改造手槍，機械性能良好，
    可擊發適用子彈，認具殺傷力；另送鑑子彈十三顆，其中十
    二顆，認均係具直徑約八‧八五MM金屬彈頭土造子彈，經採
    樣四顆試射，均可擊發，認具殺傷力；另外一顆認係具直徑
    約七點九六MM金屬彈頭土造子彈，經實際試射，亦可擊發，
    認亦具殺傷力，有刑事警察局九十五年九月四日刑鑑字第○
    九五○一一一一五三號槍彈鑑定書在卷可稽。此外，有扣押
    物品目錄表二紙、現場照片十紙在卷可憑。足徵被告上開自
    白與事實相符，自可採信。綜上所述，本件被告持有槍彈犯
    行，事證明確，亦堪認定。
三、核被告甲○○所為，係犯刑法第三百四十四條重利罪及槍砲
    彈藥刀械管制條例第八條第四項未經許可，持有改造手槍罪
    與同條例第十二條第四項未經許可，持有子彈罪。又被告先
    後多次重利犯行，時間緊接，所犯構成要件相同罪名，顯係
    基於概括犯意反覆為之，為連續犯，應依修正前刑法第五十
    六條規定，論以一罪，並依法加重其刑。又被告上開一持有
    槍彈行為，同時觸犯二罪名，為想像競合犯，應依刑法第五
    十五條規定，從一重以槍砲彈藥刀械管制條例第八條第四項
    未經許可持有改造手槍罪處斷。又被告所犯持有槍砲及連續
    重利犯行間，犯意各別、行為互殊，應分論併罰。
四、關於修正刑法部分：
　　查被告行為後，於九十四年二月二日修正公布刑法，業於九
    十五年七月一日施行，按新修正刑法第二條第一項規定，係
    規範行為後法律變更，所生新舊法律比較適用準據法，於新
    刑法施行後，應適用新刑法第二條第一項規定，為從舊從輕
    比較。
  (一)修正後刑法，業已經刪除舊法第五十六條有關連續犯規定，
    此刪除雖非屬犯罪構成要件變更，但顯已影響行為人刑罰法
    律效果，自屬法律有變更，比較新舊法結果，修正後規定，
    並非較有利於被告，依刑法第二條第一項前段規定，仍應適
    用較有利於被告之行為時法律即舊法，論以連續犯，並加重
    其刑，較有利於被告。
  (二)又被告行為後，刑法第五十五條關於想像競合犯規定，業經
    修正，並自九十五年七月一日起施行，修正後刑法第五十五
    條規定想像競合犯，從一重處斷時，增訂所科處刑罰，不得
    科以較輕罪名所定最輕本刑以下之刑。此科刑限制，雖為修
    正前刑法所無，但其乃法理明文化，非屬法律變更（最高法
    院九十五年度第八次刑事庭會議決議參照）。是刑法第五十
    五條關於想像競合犯規定，修正前後，法律既未變更，則依
    修正後刑法第二條第一項規定，自逕適用裁判時法，即本件
    應適用修正後刑法第五十五條規定（最高法院九十五年度第
    二十一次刑事庭會議決議參照）。
  (三)又被告所犯刑法第三百四十四條重利罪，其法定刑有罰金刑
    ，修正後刑法第三十三條第五款，將原規定「罰金：一元以
    上」規定，修正公布為「罰金：新台幣一千元以上，以百元
    計算」，刑法法定本刑中列有罰金者，其法定最低度罰金因
    之提高，涉及科刑規範變更，自有新舊法比較必要，經比較
    結果，以舊法有利於被告，本件被告所犯重利罪罰金法定刑
    ，自應適用舊法規定，定其罰金部分之法定刑。
  (四)另被告所犯槍砲彈藥刀械管制條例，其持有槍彈行為，固於
    九十四年一月廿六日刑法修正公布前開始，惟因被告所犯持
    有槍彈行為，性質上係屬犯罪行為繼續，非屬犯罪狀態持續
    ，故無新舊法比較問題，自無刑法第二條第一項適用，併此
    敘明。
  (五)綜合比較整體適用法律：
  1.查被告行為後，於九十四年二月二日修正公布刑法，業已於
    九十五年七月一日起施行。按行為後法律有變更者，適用行
    為時之法律，但行為後之法律有利於行為人者，適用最有利
    於行為人之法律，現行刑法第二條第一項定有明文。此條係
    規範行為後法律變更所生新舊法律比較適用之準據法，是刑
    法第二條第一項本身雖經修正，但無比較新舊法適用問題，
    應一律適用裁判時現行刑法第二條第一項規定，為「從舊從
    輕」比較；又新舊刑法關於刑規定，雖同採從輕主義，惟比
    較時仍應就罪刑有關之共犯、未遂犯、想像競合犯、牽連犯
    、連續犯、結合犯，以及累犯加重、自首減輕暨其他法定加
    減原因（如身分加減）與加減比例等一切情形，綜其全部之
    結果，而為比較，再適用有利於行為人之法律處斷，而不得
    一部割裂分別適用不同新舊法（最高法院九十五年第八次刑
    事庭會議決議參照）。
  2.依上所述，經綜合比較結果，本件關於連續犯及罰金刑部分
    修正，均以舊刑法第五十六條、第三十三條第五款規定，有
    利於本件被告；至關於想像競合犯部分，無論適用新舊法，
    被告均成立想像競合犯，對被告無有利不利區別，固應適用
    裁判時法（最高法院九十五年度第二十一次刑事庭會議決議
    參照），即修正後刑法第五十五條規定；然本件就連續犯及
    罰金刑部分，以舊刑法對被告較為有利。綜上所述，整體觀
    察，本件仍以舊刑法規定對被告較為有利，故本件自應依新
    法第二條第一項前段規定，就被告全部犯行，全部均適用被
    告行為時法律。
五、撤銷改判部分（即重利部分）：
　(一)本件原判決，以被告罪證明確，因予論罪科刑，固非無見。
  　惟查：1.本件被告重利犯行，其行為係自九十三年間起至九
    十五年六月二十一日止，所為重利犯行，均係於九十五年七
    月一日新刑法廢除連續犯前所為，且本件附表所示重利行為
    ，其被害人有八人，被告對各個被害人重利行為，彼此間，
    無密集犯罪性質，自無集合犯適用，原判決未依連續犯論罪
    ，而改論以被告重利犯行係集合犯，自有未洽。2.又本件被
    告重利行，其證據既僅能證明至九十五年六月二十一日止，
    則被告重利犯行，顯係行為後法律已有變更，自有刑法第二
    條第一項適用，原判決謂被告重利犯行，並無法律變更問題
    ，是被告所犯重利犯行，原判決未予比較新舊刑法三十三條
    第五款規定，自有未當。被告上訴意旨，雖以原判決量刑過
    重，而指摘原判決不當云云。然本件被告重利犯行，自九十
    三年間起至九十五年六月二十一日止，長達二年期間，被害
    人計有八人，犯行非輕，原判決量處有期徒刑七月，符合罪
    刑相當原則。上訴意旨指摘量刑過重，依上所述，為無理由
    。然原判決關於重利部分，既有上述可議之處，即屬無可維
    持，自應由本院將原判決關於重利及定應執行刑部分均撤銷
    。爰審酌被告年輕力壯，不思從事正當行業，獲取生活費，
    竟乘人急迫之際，而盤削重利，其為一己私利，不惜觸法而
    破壞社會經濟秩序，取得重利年息，如附表所示，無視借款
    人所受痛若，然犯後始坦承犯行，犯後態度尚可，審酌貸放
    金額尚非高額，量處如主文第二項所示之刑，以資懲儆。
  (二)扣案信封袋七十四個、本票五張、空白商業本票二本、聯絡
    電話簿一本、空白名片一盒及行動電話一具（搭配門號：00
    00000000號），為被告所有供犯重利罪及預備供犯重利罪所
    用之物，業據被告陳明在卷，均依刑法第三十八條第一項第
    二款規定沒收之。
六、上訴駁回部分（即持有槍彈部分）：
  (一)原判決關於被告持有槍彈部分，以被告罪證明確，因予適用
　　槍砲彈藥刀械管制條例第八條第四項、第十二條第四項，刑
  　法第十一條前段、第五十五條（修正前）、第四十二條第三
    項前段、第三十八條第一項第一款規定，並審酌被告未經許
    可持有改造手槍及子彈，然犯後坦承犯行，犯後態度尚可，
    及未經許可持有槍彈，危害社會治安等一切情狀，對被告量
    處有期徒刑三年二月，併科罰金新臺幣十萬元，且就所處罰
    金部分，諭知易服勞役折算標準，以資懲儆。併敘明扣案仿
    BERETTA廠M9-型半自動改造手槍一支（槍枝管制編號：00
    00000000號）及八‧八五MM金屬彈頭土造子彈八顆
    （另四顆業因送鑑定採樣試射而擊發滅失），依槍砲彈藥刀
    械管制條例第五條規定，均為違禁物，爰均依刑法第三十八
    條第一項第一款規定宣告沒收。至扣案八‧八五MM金屬彈頭
    土造子彈四顆及七‧九六MM土造子彈一顆，業均因送鑑定採
    樣試射而擊發滅失，自無從宣告沒收。
  (二)本院經核，原判決關於被告持有槍彈犯行，認事用法，均無
    違誤，量刑亦稱妥適。被告上訴意旨，以其已認罪，原判決
　　對其持有改造槍彈部分，量處有期徒刑三年二月，併科罰金
　  新台幣十萬元，係屬過重，且被告現有正當職業，被告持有
    槍彈未供犯罪，請再酌減刑期云云。然本件被告所犯持有槍
    彈罪部分，經原審從一重論以持有改造手槍罪，而量處有期
    徒刑三年二月，併科罰金新台幣十萬元，相較於該罪法定刑
    為三年以上十年以下有期徒刑，併科新臺幣七百萬元以下罰
    金。原判決對持有改造手槍罪，僅量處有期徒刑三年二月及
    併科罰金新台幣十萬元，可屬接近最低度量刑，自難謂過重
    。是上訴意旨，指摘原判決關於持有改造手槍部分，量刑過
    重，依上所述，為無理由，應予駁回。
七、定應執行刑部分：
    被告上開所犯重利犯行，所處有期徒刑七月，與被告持有槍
    彈部分，所處有期徒刑三年二月，應執行有期徒刑三年七月
    ，併科罰金新台幣十萬元，罰金如易服勞役，以新台幣一千
    元，折算壹日，扣案信封袋七十四個、本票五張、空白商業
　　本票二本、聯絡電話簿一本、空白名片壹盒及行動電話一具
　  （0000000000號）、仿ＢＥＲＥＴＴＡ廠Ｍ九型半自動改造
    手槍壹支（含彈匣壹個，槍枝管制編號：00000000
    00號）、八‧八五MM金屬彈頭土造子彈捌顆，均沒收之。
據上論斷，應依刑事訴訟法第三百六十九條第一項前段、第三百
六十四條、第二百九十九條第一項前段，槍砲彈藥刀械管制條例
第八條第四項、第十二條第四項，刑法第三百四十四條、第十一
條前段、第五十五條（修正前）、第五十六條（修正前）、第五
十一條第五款、第十款，第三十八條第一項第一款、第二款，刑
法施行法第一條之一第一項、第二項前段，判決如主文。
本案經檢察官徐松奎到庭執行職務。
中　　華　　民　　國　　96　　年　　7　　月　　12 　　日
                  刑事第六庭    審判長法　官  蔡崇義
                                      法　官  杭起鶴
                                      法　官  董武全
以上正本證明與原本無異。
持有槍彈部分如不服本判決，應於收受本判決後十日內向本院提
出上訴書狀。其未敘述上訴理由者並得於提起上訴後十日內向本
院補提理由書狀（均須按他造當事人之人數附繕本）「切勿逕送
上級法院」。
重利部分不得上訴。
　　　　　　　　　　　　　　　　　　　書記官  許美惠
中　　華　　民　　國　　96　　年　　7　　月　　12 　　日
附錄法條：
刑法第三百四十四條：
乘他人急迫、輕率或無經驗貸以金錢或其他物品，而取得與原本
顯不相當之重利者，處一年以下有期徒刑、拘役或科或併科一千
元以下罰金。
槍砲彈藥刀械管制條例第八條
未經許可，製造、販賣或運輸鋼筆槍、瓦斯槍、麻醉槍、獵槍、
空氣槍或第四條第一項第一款所定其他可發射金屬或子彈具有殺
傷力之各式槍砲者，處無期徒刑或五年以上有期徒刑，併科新臺
幣一千萬元以下罰金。
未經許可，轉讓、出租或出借前項所列槍枝者，處五年以上有期
徒刑，併科新臺幣一千萬元以下罰金。
意圖供自己或他人犯罪之用，而犯前二項之罪者，處無期徒刑或
七年以上有期徒刑，併科新臺幣一千萬元以下罰金。
未經許可，持有、寄藏或意圖販賣而陳列第一項所列槍枝者，處
三年以上十年以下有期徒刑，併科新臺幣七百萬元以下罰金。
第一項至第三項之未遂犯罰之。
 附表：
 ┌─┬───┬────┬────┬───┬─────┬─────┬────┐
 │編│借款人│借款時間│借款地點│借款金│每期（十天│擔保物品  │週年利率│
 │號│      │        │        │額（新│）、每一萬│          │        │
 │  │      │        │        │臺幣）│元之利息（│          │        │
 │  │      │        │        │      │新臺幣）  │          │        │
 ├─┼───┼────┼────┼───┼─────┼─────┼────┤
 │一│癸○○│九十三年│臺南市公│六萬元│一千元    │身份證影本│365﹪   │
 │  │      │間起數次│園路與小│      │          │、面額六萬│        │
 │  │      │（詳細時│北路口  │      │          │元本票乙紙│        │
 │  │      │間不詳）│        │      │          │          │        │
 ├─┼───┼────┼────┼───┼─────┼─────┼────┤
 │二│丙○○│九十四年│不詳    │四萬元│一千五百元│軍人身份證│547.5﹪ │
 │  │      │四月    │        │      │          │及身份證影│        │
 │  │      │        │        │      │          │本、面額八│        │
 │  │      │        │        │      │          │萬元本票乙│        │
 │  │      │        │        │      │          │紙        │        │
 ├─┼───┼────┼────┼───┼─────┼─────┼────┤
 │三│己○○│九十四年│不詳    │四萬五│一千二百元│身份證影本│438﹪   │
 │  │      │四月    │        │千元  │          │、不詳面額│        │
 │  │      │        │        │      │          │本票乙紙  │        │
 ├─┼───┼────┼────┼───┼─────┼─────┼────┤
 │四│丁○○│九十四年│臺南縣永│六萬元│一千      │面額六萬元│365﹪   │
 │  │      │六月三日│康市中華│      │          │本票乙紙  │        │
 │  │      │起三次  │路二二號│      │          │          │        │
 │  │      │        │七樓之一│      │          │          │        │
 ├─┼───┼────┼────┼───┼─────┼─────┼────┤
 │五│戊○○│九十四年│臺南市東│四萬元│二千      │身份證影本│730﹪   │
 │  │      │六月二十│區○○街│      │          │乙張、面額│        │
 │  │      │五日    │三六號  │      │          │四萬元本票│        │
 │  │      │        │        │      │          │二紙      │        │
 ├─┼───┼────┼────┼───┼─────┼─────┼────┤
 │六│辛○○│九十四年│臺南市不│四萬元│一千      │面額四萬元│365﹪   │
 │  │      │七月五日│詳地點  │      │          │本票乙紙  │        │
 ├─┼───┼────┼────┼───┼─────┼─────┼────┤
 │七│乙○○│九十五年│臺南縣永│二萬元│八百      │身份證影本│292﹪   │
 │  │      │五月二十│康市南工│      │          │、面額二萬│        │
 │  │      │九日    │街三一一│      │          │元本票乙紙│        │
 │  │      │        │巷六四號│      │          │          │        │
 ├─┼───┼────┼────┼───┼─────┼─────┼────┤
 │八│壬○○│九十五年│臺南市公│五萬元│一千      │身份證影本│365﹪   │
 │  │      │六月二十│園路六一│      │          │、面額五萬│        │
 │  │      │一日    │四號    │      │          │元本票乙紙│        │
 └─┴───┴────┴────┴───┴─────┴─────┴────┘
